【裁判字號】    97,刑智聲再,1
【裁判日期】    971006
【裁判案由】    聲請再審
【裁判全文】
智慧財產法院刑事裁定
                               97年度刑智聲再字第00001號
聲  請  人  甲○○
            乙○○
上列聲請人因違反著作權法事件，對於臺灣高等法院高雄分院97
年度上訴字第937 號，中華民國97年6 月23日第二審確定判決（
起訴案號：臺灣高雄地方法院檢察署96年度偵字第15776 號，第
一審判決：臺灣高雄地方法院96年度訴字第3797號），聲請再審
，本院裁定如下：
    主  文
再審之聲請駁回。
    理  由
一、按聲請再審，由判決之原審法院管轄，刑事訴訟法第426 條
    第1 項定有明文。又法院認為聲請再審之程序違背規定者，
    應以裁定駁回之，同法第433 條亦有明文。
二、聲請意旨略以：
  (一)原確定判決以聲請人前有多次違反著作權法之前科，認定聲
    請人「明知」伴唱機內有違反著作權之歌曲，進而為有罪之
    心證。惟聲請人乙○○未曾有任何前科，更無違反著作權法
    之紀錄，先前因持有伴唱機而曾經業者提出刑事告訴，均以
    不起訴處分結案（臺灣臺南地方法院檢察署檢察官96年度偵
    字16856 號不起訴處分書參照）；聲請人甲○○雖曾被訴違
    反著作權法罪，嗣後亦獲無罪判決。原確定判決顯有誤認，
    而有刑事訴訟法第420 條第1 項第6 款、第421 條所定之再
    審事由。
  (二)告訴人或告訴代理人未曾以信函或言語告知聲請人乙○○有
    關伴唱機內涉有違反著作權歌曲情事，且該伴唱機為聲請人
    乙○○繼受債務而取得，其內歌曲超過15,000首，豈能期待
    一一比對有無合法授權？
  (三)聲請人甲○○係案發果汁店之實際負責人，將部分場地出租
    與他人放置電腦伴唱機，如知有觸法之虞，豈會為此小利甘
    冒被訴之危險？且提供場地放置伴唱機台，得否推論「明知
    」伴唱機內15,000首歌曲中有8 首歌曲未獲授權，進而侵害
    著作權之事實，顯有疑義。又該伴唱機為知名之點唱家品牌
    ，聲請人甲○○信任此為合法公開發行之機器，且營業2 、
    3 月均無人提出異議或警告提醒，如何確定聲請人甲○○「
    明知」並有意使其侵害之結果發生？
  (四)證人暨告訴代理人蔡博洋曾於第一審訴訟程序證稱，現場並
    無其他客人等語，是證人即便點播系爭歌曲，亦因無其餘「
    不特定人」或「公眾」，而不符侵害公開演出權之「現場」
    及「公眾」之要件。況證人為告訴人之員工，其點播行為必
    已取得著作權人之授權，且其基於查證之目的而故意點播，
    亦與公開播送及公開演出之要件有別。
  (五)歌曲點播之照片乃證人會同警方前往查緝時事後所拍攝，並
    非「其以消費者身份點播時」所拍攝，原確定判決有所誤認
    ，且此照片僅能證明伴唱機內有告訴人所提告之8 首歌曲，
    不能證明曾有任何公開演出或播送之情形。又該伴唱機內有
    歌曲15,000首，有上萬首歌曲可供合法點播，點播系爭8 首
    未經授權歌曲之機率微乎其微。而檢、警及告訴人均無法提
    出何時、何人曾於該地公開演出或公開播送系爭8 首歌曲之
    人證或物證。原確定判決漏未審酌上開證據，且以伴唱機能
    正常運作播放，即認定僅佔2000分之1 比例之歌曲，曾被公
    開演出、侵害著作權權益之事實，顯有違論理及經驗法則，
    除不合法外，亦對聲請人不公，依法應予再審。
  (六)本案於夜間無急迫情形下，未申請搜索票，即自行與警方仗
    勢侵入店家強行搜索、拍照、錄影，並未徵詢業者同意，即
    恣意扣押取走伴唱機及其餘相關設備，上開證物不具證據能
    力。
  (七)告訴人所擁有著作權之歌曲僅8 首，復未依著作權法第37條
    第6 項規定加入著作權仲介團體，使用伴唱機之業者即便想
    取得授權亦無適當管道，缺乏合法取得授權之期待可能性。
    況告訴人已將系爭8 首歌曲授權重製於電腦伴唱機，應被視
    為已有概括授權於利用者，即無刑事罰則之適用。此亦為原
    審所忽略之重要證據，且影響本案判決，而有再審事由。
三、查聲請人因違反著作權法案件，經臺灣高等法院高雄分院於
    民國97年6 月23日以97年度上訴字第937 號判決，並告確定
    在案，此有上開刑事判決附卷可稽（見本院卷第10至12頁）
    。是以臺灣高等法院高雄分院乃為本案判決之原審法院，依
    刑事訴訟法第426 條第1 項規定，本件聲請再審案件即應由
    臺灣高等法院高雄分院管轄。
四、至最高法院52年臺抗字第152 號判例所稱「第二審法院之管
    轄區域有變更時，對於第二審法院之確定判決聲請再審，自
    應由繼受該審級之法院管轄之」，係指決定土地管轄之管轄
    區域有所更動之情形，例如某刑事案件經臺灣高等法院臺南
    分院於50年3 月23日為第二審確定判決，其後該第二審法院
    劃歸臺灣高等法院臺中分院管轄，則對該確定判決聲請再審
    時，應由繼受該審級之法院即臺灣高等法院臺中分院管轄（
    參最高法院52年臺抗字第152 號判例之本案事實）。而依智
    慧財產法院組織法第3 條第2 款規定，不服地方法院就違反
    著作權法所為之第一審裁判而上訴或抗告之刑事案件由本院
    管轄，此乃依智慧財產刑事案件之性質，以定其事物管轄及
    審級管轄，與法院之因土地管轄而各行其審判職權之情形有
    別，並無法院管轄區域變更之情事，本院更非繼受原第二審
    （即臺灣高等法院高雄分院）之法院，本件聲請再審應以判
    決之原審法院即臺灣高等法院高雄分院為管轄法院。
五、從而，聲請人向本院聲請再審，其程序違背刑事訴訟法第42
    6 條第1 項之規定，應予駁回。
據上論結，應依刑事訴訟法第433 條，裁定如主文。
中    華    民    國    97    年    10    月    6     日
            智慧財產法院第二庭
                        審判長法  官  陳國成
                              法  官  曾啟謀
                              法  官  蔡惠如
以上正本係照原本作成
不得抗告。
中    華    民    國    97    年    10    月    6     日
                              書記官  林佳蘋


司法院資訊處製作；財團法人民間司法改革基金會備份。
